【裁判字號】    88,易,4902
【裁判日期】    890120
【裁判案由】    竊盜
【裁判全文】
臺灣高雄地方法院刑事判決                        八十八年度易字第四九二號
    公  訴  人  臺灣高雄地方法院檢察署檢察官
    被      告  甲○○
右列被告因竊盜案件，經檢察官聲請依簡易判決處刑（八十八年度偵字第二一六三０
號），本院簡易庭認為不宜以簡易判決處刑，並簽准改分為普通案件審理，本院判決
如左：
    主  文
甲○○無罪。
    理  由
一、聲請簡易判決處刑意旨略以，被告甲○○意圖為自己不法之所有，於民國八十四
    年九月九日上午八時許，在高雄縣鳳山市○○路○段七十一巷三號前，竊取乙○
    ○所有之車號ＰＤＧ─三四三號機車一台，得手後供己騎用，嗣於八十八年八月
    二十六日下午五時許，在高雄縣仁武鄉○○路與維新巷口騎乘時，為警當場查獲
    。
二、按刑事訴訟法第四百五十二條規定：「檢察官聲請以簡易判決處刑之案件，經法
    院認為有第四百五十一條之一第四項但書之情形者，應適用通常程序審判之。」
    本件既經本院簡易庭簽請改分普通案件，是本院乃依通常程序審理，合先敘明。
三、次按犯罪事實，應依證據認定之，無證據不得推定其犯罪事實。又不能證明被告
    犯罪者，應諭知無罪之判決，刑事訴訟法第一百五十四條、第三百零一條第一項
    定有明文。此項禁止推定罪狀之法則，並非僅為被告個人之訴訟利益而設，尤其
    重在發現真實以求國家刑罰權之正確行使。若無足可證明被告從事犯罪構成要件
    行為之積極證據，無論假定某一被告為犯人而命其自證無罪，藉以過濾及鎖定特
    定犯罪人，或推測被告涉及之某項罪名，而依其自辯過程蒐求該被告生活經歷資
    料，藉以判斷其究竟有無構成特定犯罪，俱非法之所許。查持有贓物，在社會生
    活經驗上，合理原因非一，無從以被告持贓忖度其取得贓物之來源，縱被告係以
    竊盜、拾得遺失物或故買贓物等犯罪手段取得該車，所涉犯罪構成要件各不相同
    ，亦不能因其來源交待不清而任意推定，致違刑事訴訟發現真實之原則。
四、訊據被告甲○○堅決否認右揭竊盜犯行，辯稱：我因自己的汽車發生車禍無法使
    用，又在八十八年八月二十二日左右在高雄縣美濃鎮中壇派出所後面，聽朋友丙
    ○○說上開機車置放該處很久，以為無人使用就先行借用，不是竊盜等語。
五、檢察官以被告涉犯竊盜罪嫌，無非以被告坦承取走機車之事實，以及被告故意磨
    損引擎號碼等，為其論罪依據。
六、經查，被告所辯上開機車係伊於八十八年八月二十二日左右在高雄縣美濃鎮中壇
    派出所處騎用之辯解，迭自警訊（見偵卷頁六）、檢察官偵查（見偵卷頁十八）
    及本院審理中始終如一。此核與證人丙○○於本院審理中到庭證稱：「我是在八
    十八年八月左右看到在美濃鎮○○街二十六巷十號我姐姐家前停了一台機車，停
    了十多天也無人來牽，正好甲○○出了車禍，車子撞壞了，我就告訴他該機車可
    以先用，若有人要來牽時，我再告訴他車在何處」等語相符（見本院八十九年一
    月六日審判筆錄），則被告對上開機車之來源已非交待不清所可比擬。參以上開
    機車早於八十四年九月九日即在高雄縣鳳山市○○路○段七十一巷三號處失竊，
    有車輛竊盜查詢報表一紙附卷可查，迄被告騎用為警查獲時將近四年，且該失竊
    處與被告住處及為警查獲處亦無相近地緣之關係，是該機車顯有因竊盜者認剩餘
    值有限或蹍轉流傳而遭置放於上開美濃鎮○○街處之可能。至於該機車之引擎號
    碼雖經磨平，惟此亦當係該行竊者所為，是被告所辯，尚非無據。揆諸前開說明
    ，顯難僅以被告持有上開贓車一端，即遽認其有竊盜之犯行。此外，復查無其他
    積極證據足認被告涉有上開犯行，揆諸前揭法條意旨，即應為被告無罪之諭知。
七、至於被告於八十八年八月二十二日在美濃鎮○○街二十六巷十號前騎用上開機車
    ，是否涉犯刑法第三百三十九條之侵占脫離物罪嫌，因與本件檢察官所指被告於
    八十四年九月九日上午八時許在高雄縣鳳山市○○路○段七十一巷三號前之竊盜
    犯行，社會基本事實並非同一，自非本院所得審究，應另請檢察官偵查，附此敘
    明。
據上論斷，應依刑事訴訟法第三百零一條第一項，判決如主文。
本案經檢察官莊榮松到庭執行職務。
中      華      民      國    八十九    年      一      月    二十     日
                                  臺灣高雄地方法院刑事第一庭
                                      法  官    蔡    廣    昇
右正本證明與原本無異。
如不服本判決，應於判決送達後十日內，向本院提出上訴狀。
                                      書記官    張    乃    昇
中    華    民    國      八十九      年      一      月     二十一     日


司法院資訊處製作；財團法人民間司法改革基金會備份。
